臺灣板橋地方法院民事判決　九十年度婚字第一一二六號
　　原　　　告　甲○○
　　被　　　告　乙○○
右當事人間請求離婚等事件，本院判決如左：
    主    文
准原告與被告離婚。
訴訟費用由被告負擔。
    事　　實
甲、原告方面：
  一、聲明：如主文所示。
  二、陳述：
      原告與被告係於民國八十二年六月二十日在中國大陸浙江省黃岩市結婚，並隨
      原告定居於台北縣中和市○○路○段一五０巷五樓之三，生活雖然清苦，但相
      案無事，同居樂業已八年，正信賴老來伴，珍惜這份感情之際，詎被告分別於
      八十八年三月十五日、八十九年二月二十二日盜領原告存於台灣土地銀行雙和
      分行綜合存款帳戶、合作金庫中和支庫活期儲蓄存款帳戶內全部存款計八十一
      萬九千六百七十元，被告狠心將原告用於生活全部存款盜領一空後，即棄下原
      告不告而別，潛逃無蹤，才發覺存款被盜領，經與大陸親友連絡並未回大陸浙
      江省黃岩市，經向內政部警政署入出境管理局查尋，才知被告於八十九年四月
      二十三日出境，再向大陸查尋亦無結，原告已七十歲，賴以生活之存款老本被
      盜領一，陷原告生死於不顧，並潛逃無蹤，然不與原告維持婚姻生活，嚴重破
      壞夫妻相互間之信賴與感情，足認有難以維持婚姻之重大事由。爰依據民法第
      一千零五十二條第二項難以維持婚姻之重大事由訴請離婚。
  三、證據：提出戶籍謄本、結婚證影本、國人入出境日期證明書影本、台灣土地銀
      行雙和分行存影本、合作金庫中和支庫存摺影本各一件、匯款單影本二紙為證
      。
乙、被告方面：被告未於言詞辯論期日到場，惟據其所之提出書狀聲明及陳述如后：
  一、聲明及陳述：
    （一）被告婚姻締結地為浙江省黃岩，被告戶籍亦在浙江省台州市椒江區霞芷鎮
          ○○路一九四弄八號，應由浙江省台州市中級人民法院審理。
    （二）原告提出離婚的目的，是由於原告有第三者，是八十六年十月經簽証進入
          台灣的，而此前後，原告與第三者早已勾勾搭搭，關係暖昧，嗣後為被告
          發現，多次規勸原告，要其珍惜難得的老年夫妻感情，不要喜新厭舊，遺
          棄被告，但原告為了達到與第三者結婚之目的，仍然我行我素，曾二次毆
          打被告，令被告手骨折，下身出血，把被告趕出家門，導致被告無家可歸
          ，被迫借住美國華城大廈，後由梅頭勸送回家，被告與原告夫妻感情破裂
          的主要責任原告，是戶籍告為了達到不可告人的目的，首先遺棄被告，而
          不是被告遺棄原告，另原告所言盜領之事亦屬惡意誣陷，被告來台後，考
          慮到原告以養老金為主要收入，家境並不富裕，生活比較清苦，被告出於
          幫助家庭減輕負擔掙錢養老的善良願望，從八十七年年初至八十九年四月
          間，在園心大廈等五處打工所掙得八十一萬九千六百七十元，由於被告沒
          有台北的身分証，故被告特地為被告於八十七年台灣土地銀行雙和分行新
          開戶，由被告按月存入二千五百元（應係二萬五千元之誤），至八十八年
          三月十五日到，被告又將平時打零工掙得之二十萬元一次存入後，匯回大
          陸，後又由原告於八十八年在合作金庫中和支庫開存摺，以後由被告每月
          存入二千五百元（應為二萬五千元之誤），到八十九年二月二十二日到，
          由原告陪同被告一起匯回大陸，這兩次均由原告蓋上印章後匯出的，根本
          不是盜領，故被告不同意與原告離婚，如原告一定要離婚，被告亦可同意
          ，但原告應給付被告五十萬元，以解決被告生活後顧之憂。
  二、証據：聲請傳訊証人吳珠、李素飛、彭忠友等人為証。
丙、本院依職權向內政部警政署入出境管理局調閱被告入出境資料及入境申請書。
    理　　由
甲、程序方面：
  一、被告經合法通知，未於言詞辯論期日到場，核無民事訴訟法第三百八十六條所
      列各款情形，爰依原告之聲請，由其一造辯論而為判決。
  二、按夫妻之一方為臺灣地區人民，一方為大陸地區人民者，判決離婚之事由，依
      臺灣地區之法律，臺灣地區與大陸地區人民關係條例第五十二條第二項定有明
      文。經查，本件原告為臺灣地區人民，被告為大陸地區人民，有戶籍謄本、結
      婚證影本各一件附卷可參，原告訴請判決離婚，其事由應依我國法律之規定。
      又原告與被告婚後曾以原告之住所為住所，原告主張之離婚事由亦發生於原告
      之住所地，是按民事訴訟法第五百六十八條第一項之規定「婚姻無效或撤銷婚
      姻，與確認婚姻成立或不成立及離婚或夫妻同居之訴，專屬夫妻之住所地或夫
      、妻死亡時住所地之法院管轄。但訴之原因事實發生於夫或妻之居所地者，得
      由各該居所地之法院管轄。」本院有管轄權，合先敘明。
乙、得心證之理由：
  一、兩造於八十二年六月二十日在大陸地區浙江省黃岩市結婚，現婚姻關係在存續
      中，有原告提出之戶籍謄本、結婚證影本各一件附卷可稽。
  二、原告主張被告分別於八十八年三月十五日、八十九年二月二十二日盜領原告存
      於台灣土地銀行雙和分行綜合存款帳戶、合作金庫中和支庫活期儲蓄存款帳戶
      內全部存款計八十一萬九千六百七十元，被告狠心將原告用於生活全部存款盜
      領一空後，即棄下原告不告而別，潛逃無蹤，才發覺存款被盜領，經與大陸親
      友連絡並未回大陸浙江省黃岩市，經向內政部警政署入出境管理局查尋，才知
      被告於八十九年四月二十三日出境，迄今未再返台之事實，業據提出國人入出
      境日期證明書影本、台灣土地銀行雙和分行存影本、合作金庫中和支庫存摺影
      本各一件、匯款單影本二紙為證，復經本院向內政部警政署入出境管理局調閱
      被告入出境資料查明屬實，被告雖合法送達而未到庭，惟據其所之書狀雖辯稱
      原告因有第三者思及離婚，並毆打被告遺棄被告云云，惟原告否認其事，被告
      亦能未舉証以實說，是其所辯，自難盡信，至被告主張在台打工掙錢之事，所
      提之証人除吳珠或為姓名不全或其主張之聯繫電話顯非本國電話，亦無住址可
      供傳訊証明，本院自不為傳訊，另被告未表明吳珠之待証事項為何，本院亦不
      予傳訊，另參之原告提出之台灣土地銀行之存摺可見，自八十七年一月七日開
      戶起至八十七年七月四日止，每月存入之金額僅二萬二千元不等，而八十八年
      一月二十六日有整筆五十萬元金額轉帳進入台灣土地銀行原告之帳戶內，如被
      告所言其自八十七年二月至同年十二月在園心大廈打工，月薪二萬二千元，縱
      再加上其自稱在八十七年九月至八十八年一月止於另二處打工每月計掙得三萬
      九千元之收入計，亦無法達到五十萬元，顯見被告所辯與事實不符，復參以原
      告所提之匯款單影本二紙內之所書之文字為簡體字，非原告慣用之字體，且曾
      有申請人姓名誤用為乙○○後再刪除之情，顯見該匯款單並非原告代筆所為，
      是原告主張係被告盜用存款，應可採信，綜此，堪信原告之主張為真正。
  三、次按有民法第一千零五十二條第一項以外之重大事由，難以維持婚姻者，夫妻
      無過失之一方得請求離婚，民法第一千零五十二條第二項定有明文。復按婚姻
      係以夫妻之共同生活為目的，配偶應互相協力保持其共同生活之圓滿、安全及
      幸福，因而夫妻應相互尊重以增進情感和諧及誠摯之相處，此為維持婚姻之基
      礎，若此基礎不復存在，致夫妻無法共同生活，無復合可能者，即應認有難以
      維持婚姻之重大事由存在。經查，被告於八十九年二月間盜領存款後，不告而
      別復於同年四月二十三日返回大陸地區，迄今未再入台，是以，期待兩造共同
      生活顯無可能，其情形已構成難以維持婚姻之重大事由。從而，原告依民法第
      一千零五十二條第二項之規定訴請離婚，於法有據，應予准許。
丙、據上論結：本件原告之訴為有理由，並依民事訴訟法第三百八十五條第一項前段
    、第七十八條判決如主文。
中　　　華　　　民　　　國　　九十一　　年　　　一　　　月　　二十三　　日
                                        臺灣板橋地方法院家事法庭
~B法　　　官　李釱任
右正本證明與原本無異
中　　　華　　　民　　　國　　九十一　　年　　　一　　　月　　二十三　　日
~B法院書記官　廖宮仕
